【裁判字號】    97,抗,419
【裁判日期】    970331
【裁判案由】    聲明異議
【裁判全文】
臺灣高等法院民事裁定                   97年度抗字第419號
抗  告  人  丙○○
            甲○○○
抗告人因與相對人乙○○等間因拍賣抵押物強制執行聲明異議事
件，對於中華民國96年12月31日臺灣基隆地方法院96年度執字第
951號裁定提起抗告，本院裁定.
    主  文
抗告駁回。
抗告程序費用由抗告人連帶負擔。
    理  由
一、抗告人於原法院聲明異議意旨以：坐落基隆市○○區○○路
    116號1樓建物（下稱系爭建物）自民國84年起即出租予抗告
    人丙○○，當時即明示係不定期租賃，僅每年更新租金，且
    該建物及租金為抗告人甲○○○維持生活所必需，又因系爭
    建物之貸款付款人韓天霖應徵召入營，應有軍人及其家屬優
    待條例第10條及強制執行法第122條等規定之適用，而無司
    法院院字第1446號解釋之適用，故就原法院除去租賃後拍賣
    聲明異議，並主張應停止執行程序，及本件建物於更新租金
    日之5年內不得點交云云。
二、原法院以：依96年1月29日鑑價筆錄中抗告人丙○○之供述
    、卷附抗告人甲○○○及丙○○之房屋租賃契約書及收訖2
    年租金之收據，與抗告人所提出之各類所得扣繳暨免扣繳憑
    單、各類所得資料申報書，足認抗告人甲○○○就系爭建物
    並非每年均有租金所得，抗告人主張其二人間之租賃關係為
    不定期租賃關係為不可採，認定抗告人甲○○○係於抵押權
    設定後，始與抗告人丙○○就系爭建物另成立新租賃契約。
    又因原法院前以底價新臺幣（下同）459萬2千元第2次定期
    拍賣，無人應買，足認此項租賃關係已影響抵押權，相對人
    聲請將此租賃除去後拍賣，原法院予以准許，自無不合。又
    軍人及其家屬優待條例第10條之規定業經停止適用，而系爭
    建物為不動產，並無強制執行法第53條禁止查封規定之適用
    ，抗告人甲○○○對抗告人丙○○之租金債權亦非本件之執
    行標的，且抗告人甲○○○已全數收訖95年8月1日至97年7
    月31日止之2年期間租金，故其聲明異議並無理由，原法院
    裁定駁回其聲明異議。
三、抗告意旨略以：抗告人丙○○於本件查封前即已占有系封建
    物，依強制執行法第99條第1項反面解釋及民法第425條第1
    項規定，執行法院縱將承租人之租賃權除去後拍賣，並由抵
    押權人承受，執行法院仍不得解除承租人之占有而為點交。
    又抗告人甲○○○之長孫韓天霖現已徵召服役，系爭建物及
    抗告人甲○○○對抗告人丙○○之承租權，確係維持抗告人
    甲○○○及其家屬生活所必需，依軍人及其家屬優待條例第
    10條及強制執行法第122條之規定，不得予以查封執行，原
    法院裁定駁回其聲明異議顯有違誤，求予廢棄原裁定等語。
四、按不動產所有人設定抵押權後，於同一不動產上，得設定地
    上權或其他以使用收益為目的之物權，或成立租賃關係。但
    其抵押權不因此而受影響。前項情形，抵押權人實行抵押權
    受有影響者，法院得除去該權利或終止該租賃關係後拍賣之
    ，民法第866條第1、2項分別定有明文。又不動產所有人設
    定抵押權後，如與第三人訂立租賃契約而致抵押物之價金有
    所影響，該租賃契約對於抵押權人不生效力，抵押權人因屆
    期未受清償，聲請拍賣抵押物時，執行法院自可依法以無租
    賃狀態逕予執行（司法院院字第1446號解釋參照）。又出租
    人於租賃物交付後，承租人占有中，縱將其所有權讓與第三
    人，其租賃契約，對於受讓人仍繼續存在，民法第425條之
    1固有明文規定。然民法第425條所謂對於受讓人繼續存在之
    租賃契約，係指民法第421條第1項所定意義之契約而言，亦
    即民法第425條第1項關於買賣不破租賃之規定，係規範租賃
    契約對租賃物受讓者之效力，該規定並未排除首開司法院院
    字第1446號解釋之適用，是租賃契約若符合民法第425條第1
    項規定，承租人固得主張租約對拍得租賃物之人繼續存在，
    倘該租約係於設定抵押權後所簽訂，致影響抵押物之拍賣價
    金者，執行法院仍可以無租賃狀態逕予執行，經執行法院除
    去租賃權後，該租賃已不存在，自無所謂民法第421條第1項
    所定意義之契約，亦無民法第425條第1項之適用。則原租賃
    契約之承租人，即為無占有權源之第三人。強制執行法第98
    條第2項、第99條第2項因而規定：租賃關係發生於設定抵押
    權之後，並對抵押權有影響，經執行法院除去後拍賣者，該
    租賃關係不隨同移轉於承買人。該承租人仍占有不動產者，
    依強制執行法第2項及第1項規定，執行法院應解除其占有，
    點交於買受人或承受人；如有拒絕交出或其他情事時，得請
    警察協助。又軍人及其家屬優待條例第10條規定，於動員戡
    亂時期經總統命令宣告終止後，軍事動員隨即終止，其應徵
    召服役者，在政府另行發佈動員之前，當然停止適用。至於
    強制執行法第53條係針對動產所為禁止查封之規定，該規定
    對不動產並不適用。
五、經查，抗告人甲○○○前以其所有系爭建物，於95年6月29
    日為相對人設定600萬元之抵押權，而抗告人甲○○○將系
    爭建物出租予抗告人丙○○，係在抵押權設定後之95年8 月
    1日，有抗告人丙○○於原法院96年1月29日鑑定筆錄中之供
    述及租賃契約可參。而系爭建物經原法院於96年7月25日以
    底價540萬元進行第1次拍賣，無人應買；嗣於同年8月15 日
    經減價為459萬2千元為底價，進行第2次拍賣，仍無人應買
    ，足認上開租賃確已影響抵押債權不能受滿足之清償，從而
    原法院依相對人之聲請除去系爭租賃關係，並無不合。次查
    抗告人丙○○縱於查封前即已占有該建物，然其所依據之租
    賃關係經法院除去後，其已非基於租賃關係而占有，揆諸上
    揭說明，執行法院自得解除其占有，點交於買受之相對人。
    至抗告人主張系封建物及租金為其賴以維持生活所必需之財
    產，除未舉證證明，且其主張所據軍人及其家屬優待條例第
    10條規定，於動員戡亂時期經總統命令宣告終止後，軍事動
    員隨即終止，其應徵召服役者，在政府另行發佈動員之前，
    當然停止適用。又本件執行標的之系爭建物為不動產，並無
    強執行法第53條禁止查封規定之適用，而抗告人甲○○○對
    抗告人丙○○之租金債權亦非本件執行標的，且抗告人甲○
    ○○業已全數收訖95年8月1日至97年7月29日2年期間之租金
    ，亦無強制執行法第122規定適用之餘地。是抗告意旨指摘
    原裁定不當，求予廢棄，為無理由，應予駁回。
六、綜上論述，本件抗告為無理由，爰裁定如主文。
中    華    民    國    97    年    3     月    31    日
                    民事第十四庭
                        審判長法  官  張  蘭
                              法  官  鄭純惠
                              法  官  袁靜文
正本係照原本作成。
本裁定除以適用法規顯有錯誤為理由，並經本院許可外，不得再
抗告。如提起再抗告，應於收受後10日內委任律師為訴訟代理人
向本院提出再抗告狀。並繳納再抗告費新台幣１千元。
中    華    民    國    97    年    4     月    1     日
                              書記官  明祖星


司法院資訊處製作；財團法人民間司法改革基金會備份。
